【裁判字號】    95,上訴,1167
【裁判日期】    950809
【裁判案由】    違反槍砲彈藥刀械管制條例
【裁判全文】
臺灣高等法院高雄分院刑事判決        95年度上訴字第1167號
上  訴  人
即  被  告  甲○○
指定辯護人  李淑妃律師
上列上訴人因違反槍砲彈藥刀械管制條例案件，不服中華民國95
年5 月25日第一審判決（起訴案號：臺灣高雄地方法院檢察署93
年度偵字第16587 號），提起上訴，本院判決如下：
    主  文
原判決撤銷。
甲○○未經許可，持有可發射子彈具有殺傷力之改造手槍，累犯
，處有期徒刑貳年拾月，併科罰金新台幣拾萬元，罰金如易服
勞役，以新台幣貳仟元折算壹日。扣案之改造手槍貳枝（各含彈
匣壹個，槍枝管制編號0000000000號、0000000000號）及改造子
彈拾捌顆，均沒收。
    事  實
一、甲○○曾因違反肅清煙毒條例案件，經本院以81年度上訴字
    第961 號判處應執行有期徒12年確定，於民國（下同）92
    年8 月27日縮刑期滿執行完畢。緣林信安（由原法院另案審
    理中）於90年初向友人鄭子屏（已於92年6 月25日死亡）借
    得由仿BERETTA 廠M9半自動手槍製造之玩具手槍換裝土造金
    屬槍管而成，可擊發適用子彈，具殺傷力之改造手槍2 枝（
    各含彈匣1 個、槍枝管制編號0000000000號、0000000000
    號）及供該等改造手槍所用由玩具金屬彈殼加裝直徑約9.3
    釐米金屬彈頭具殺傷力之改造子彈41顆，並自90年初某日起
    至93年8 月間某日止，未經許可即持有之。嗣林信安於93年
    5 月間至8 月間寄宿在甲○○位於高雄市○○區○○路26號
    住處地下室內，遂將上開槍、彈置於該址地下室內。93年8
    月間某日林信安離開上開寄宿處時，並未將所持有之上開槍
    、彈帶走而遺留在該處，甲○○得知後，將上開改造手槍、
    改造子彈改藏置於其所有之車牌號碼ZI-1735 號自用小客車
    內，未經許可而持有之。嗣於同年8 月18日上午10時20分許
    ，經警持搜索票前往上址搜索，自上開自用小客車內扣得具
    殺傷力改造手槍2 枝、改造子彈41顆（扣案計44顆，其中3
    顆無法擊發，不具殺傷力）。
二、案經高雄市政府警察局刑事警察大隊移送臺灣高雄地方法院
    檢察署檢察官偵查起訴。
    理  由
一、上揭事實，業據上訴人即被告甲○○（下稱被告）分別於原
    審審理時及本院審理中坦承不諱（見原審卷第135 頁、本院
    卷第31頁），並有具殺傷力之改造手槍2 枝（各含彈匣1 個
    ，槍枝管制編號0000000 000 號、000000 0000 號）及改造
    子彈41顆扣案可稽。又上揭扣案之改造手槍、子彈經送請內
    政部警政署刑事警察局鑑定結果認為：送鑑改造貝瑞塔手槍
    2 枝（槍枝管制編號0000000000號、00 00000000 號），均
    係由仿BERETTA 廠M9半自動手槍製造之玩具手槍換裝土造金
    屬槍管而成，機械性能良好，可擊發適用子彈，認均具殺傷
    力；送鑑子彈44顆，認係由玩具金屬彈殼加裝直徑約9.3 釐
    米之金屬彈頭改造而成，採樣14顆試射，11顆均可擊發，認
    具殺傷力，3 顆均無法擊發，認均不具殺傷力；另將未經試
    射之子彈30顆，送請法務部調查局鑑定結果，認均為土造
    9x19 釐 米子彈，取其中2 顆拆解檢視，係以供模擬槍枝使
    用的分解式土製彈殼，於前端加裝直徑8.5 釐米、彈頭分別
    重1.85 公 克、2.05公克同質彈頭，內部填裝制式槍彈發射
    火藥及底火帽改造而成，組合完整，依其構造認能擊發，配
    合適當槍枝發射，具有殺傷力。取樣10顆子彈，以制式9 ×
    19釐米槍枝實施試射，10顆子彈均能擊發，以彈速測定儀於
    槍口前方1 公尺處，測得發射彈丸速度平均為每秒925.58呎
    （彈頭平均重2.05公克、直徑8.5 釐米），換算發射彈丸單
    位面積動能為143.86焦耳/ 平方公分超出日本科學警察研究
    所之研究，發射彈丸單位面積動能達20焦耳/ 平方公分足以
    進入人體皮肉層情事，有刑事警察局93年10月6 日刑鑑字第
    0930181604號槍彈鑑定書、法務部調查局94年6 月30日調科
    參字第09400278480 號鑑定通知書附卷可稽（見偵卷第22頁
    至第26頁、原審卷第26-28 頁），足見被告上開自白與事實
    相符。本件罪證明確，被告犯行應堪認定。
二、查本件被告行為後，立法者有鑑於改造手槍具有取得容易、
    比對困難及與制式槍枝火力相近之特性，而槍砲彈藥刀械管
    制條例處罰之刑責亦屬較輕等情事，遂修正槍砲彈藥刀械管
    制條例關於改造手槍之相關規定，經總統於94年1 月26日修
    正公布，並自公布日起第3日即自同年1月28日起施行。修正
    前原條例第11條第4項規定未經許可，持有第4條第1項第1款
    所稱其他可發射金屬或子彈具有殺傷力之各式槍砲者，處1
    年以上7年以下有期徒刑，併科新臺幣7百萬元以下罰金；嗣
    修正後則刪除原條例第11條，改列於同條例第8 條，並於該
    條第4項規定：未經許可，持有第4條第1項第1款所定其他可
    發射金屬或子彈具有殺傷力之各式槍砲者，處3 年以上10年
    以下有期徒刑，併科新臺幣7 百萬元以下罰金。惟若比較修
    正前後之未經許可，持有可發射子彈之具有殺傷力槍枝罪之
    主刑，應以被告行為時之舊法即修正前槍砲彈藥刀械管制條
    例第11條第4 項之規定較有利於被告。核被告所為，分別係
    違反修正前槍砲彈藥刀械管制條例第11條第4 項之未經許可
    持有其他可發射子彈具有殺傷力之槍砲罪及修正後同條例第
    12條第4 項未經許可持有子彈罪。又被告持有上開具有殺傷
    力之子彈41顆之行為，因該41子彈均屬同條例第12條第4項
    規定所處罰之子彈，侵害該規定保護之單一社會法益，僅犯
    單一之未經許可持有子彈罪。又被告同時持有改造手槍及子
    彈，係以一行為觸犯二罪名，為想像競合犯，應依刑法第55
    條前段之規定，從一重論以修正前同條例第11條第4 項未經
    許可持有其他可發射子彈具有殺傷力之槍砲罪。又被告前曾
    因違反肅清煙毒條例案件，經本院以81年度上訴字第961 號
    判處有期徒12年確定，於92年8 月27日假釋付保護管束期滿
    執行完畢，有臺灣高等法院被告前案紀錄表在卷可稽，其受
    有期徒刑執行完畢後，5 年以內再犯本件有期徒刑以上之罪
    ，不論依修正前之刑法第47條，或修正後之刑法第47條第1
    項之規定，均構成累犯，對被告而言並無有利或不利之情形
    ，自不生新舊法比較之問題，應逕依修正前之刑法第47條，
    論以累犯，並加重其刑。
三、原判決以被告罪證明確，予以論罪科刑，固非無見。惟查：
    刑法第42條於94年2 月2 日修正公布，並於95年7 月1 日施
    行，其中第42條第3 項前段規定：「易服勞役以新台幣
    1,000 元、2,000 元或3,000 元折算一日。」、第5 項規定
    ：「罰金總額折算逾1 年之日數者，以罰金總額與1 年之日
    數比例折算。」。本件被告於犯罪時，刑法第42條第2 項規
    定：「易服勞役以1 元以上3 元以下折算1 日。但勞役期限
    不得逾6 個月」；又被告行為時之易服勞役折算標準，業據
    修正前罰金罰鍰提高標準條例第2 條前段規定，就其原定數
    額提高為100 倍折算1 日，則本件被告行為時之易服勞役折
    算標準，應以銀元3 元折算1 日，即新台幣900 元折算1 日
    （但最多僅能服勞役6 個月）。惟95年7 月1 日施行之刑法
    第42 條 第3 項前段規定，易服勞役若以新台幣2000、3000
    元折算1 日，則若比較修正前後之易服勞役折算標準，以修
    正後之規定，較有利於被告。是有關易服勞役部分，自應適
    用修正後之刑法第42條規定。原審未及審酌此部分，尚有未
    洽。被告上訴意旨請求從輕量處其刑，雖無理由，惟原判決
    就此部分既有可議之處，自應由本院將原判決予以撤銷改判
    。審酌被告未經許可持有具殺傷力之改造手槍2 枝、子彈41
    顆，影響社會治安至深且鉅，惟念被告犯後坦承犯行，態度
    尚佳，且未持之以犯罪等一切情狀，量處有期徒刑2 年10月
    ，併科罰金新台幣30萬元，並就罰金如易服勞役部分，諭知
    以新台幣2,000 元折算1 日之標準。扣案之具有殺傷力之改
    造手槍2 枝（含彈匣各1 個，槍枝管制編號0000000000號、
    0000000000號）及改造子彈18顆（扣案44顆，經送內政部警
    政署刑事警察局鑑定，試射14顆，其中11顆可擊發，認具殺
    傷力，3 顆無法擊發，不具殺傷力；嗣送法務部調查局鑑定
    ，試射10顆，均可擊發，認具殺傷力，拆解2 顆，結構完整
    ，認具殺傷力，餘18顆），分別屬槍砲彈藥刀械管制條例第
    4 條第1 項第1 款、第2 款所定未經許可不得持有之違禁物
    ，應依刑法第38條第1 項第1 款之規定，併予宣告沒收。至
    扣案之具有殺傷力之改造子彈23顆（刑事警察局試射14顆，
    其中11顆，均可擊發，法務務調查局試射10顆，均可擊發，
    拆解2 顆，結構完整，均有殺傷力，經試射拆解認具殺傷力
    之子彈總共23顆）因已試射擊發及拆解後非屬違禁物，爰均
    不予宣告沒收。
據上論結，應依刑事訴訟法第369 條、第364 條、第299 條第1
項，修正前槍砲彈藥刀械管制條例第11條第4 項、修正後槍砲彈
藥刀械管制條例第12條第4 項，刑法第11條前段、第55條前段、
第38條第1 項第1 款，修正後刑法第2 條第1 項、第47條第1 項
、第42條第3 項，判決如主文。
本案經檢察官陳宗吟到庭執行職務。
中    華    民    國    95    年    8     月    9     日
                  刑事第四庭    審判長法  官  蕭權閔
                                      法  官  林水城
                                      法  官  黃蕙芳
以上正本證明與原本無異。
如不服本判決應於收受本判決後10日內向本院提出上訴書狀，其
未敘述上訴理由者，並得於提起上訴後10日內向本院補提理由書
狀（均須按他造當事人之人數附繕本）「切勿逕送上級法院」。
中    華    民    國    95    年    8     月    9     日
                                      書記官  呂素珍
附錄本判決論罪法條
槍砲彈藥刀械管制條例第十一條（修正前）
未經許可，製造、販賣或運輸第四條第一項第一款所稱其他可發
射金屬或子彈具有殺傷力之各式槍砲者，處五年以上有期徒刑，
併科新臺幣一千萬元以下罰金。
未經許可，轉讓、出租或出借前項所列槍砲者，處三年以上十年
以下有期徒刑，併科新臺幣七百萬元以下罰金。
意圖供自己或他人犯罪之用，而犯前二項之罪者，處無期徒刑或
七年以上有期徒刑，併科新臺幣一千萬元以下罰金。
未經許可，持有、寄藏或意圖販賣而陳列第一項所列槍砲者，處
一年以上七年以下有期徒刑，併科新臺幣七百萬元以下罰金。
第一項至第三項之未遂犯罰之。
槍砲彈藥刀械管制條例第12條
未經許可，製造、販賣或運輸子彈者，處1 年以上7 年以下有期
徒刑，併科新台幣500 萬元以下罰金。
未經許可，轉讓、出租或出借子彈者，處6 月以上5 年以下有期
徒刑，併科新台幣300 萬元以下罰金。
意圖供自己或他人犯罪之用，而犯前二項之罪者，處3 年以上10
年以下有期徒刑，併科新台幣700 萬元以下罰金。
未經許可，持有、寄藏或意圖販賣而陳列子彈者，處5 年以下有
期徒刑，併科新台幣300 萬元以下罰金。
第 1 項至第 3 項之未遂犯罰之。


司法院資訊處製作；財團法人民間司法改革基金會備份。
